臺灣板橋地方法院刑事判決　　　　　　　　　　　　九十二年度訴字第二四一六號
　　公　訴　人　臺灣板橋地方法院檢察署檢察官
　　被　　　告　甲○○
　　　　　　　　　　　　國民
　　　　　　　　己○○
　　　　　　　　　　　　國民
右列被告因違反臺灣地區與大陸地區人民關係條例案件，經檢察官提起公訴 (九十二
年度偵字第一三三八七號），嗣被告於本院準備程序中就被訴事實為有罪之陳述，經
本院合議庭裁定以簡式審判程序審理，本院判決如左：
    主  文
甲○○共同違反不得使大陸地區人民非法進入臺灣地區之規定，處有期徒刑參月，如
易科罰金，以參佰元折算壹日。緩刑貳年。
己○○共同違反不得使大陸地區人民非法進入臺灣地區之規定，處有期徒刑肆月，如
易科罰金，以參佰元折算壹日。緩刑貳年。
    事  實
一、甲○○、己○○與乙○○（另行審結）三人均係於民國三十八年間自大陸地區遷
    移來臺之榮民，渠等三人明知大陸地區人士丁○○、丙○○與戊○○三人（該三
    人均另行審結）與渠等三人分別均無任何親屬關係，更非渠等三人之外孫，竟為
    使該三名大陸地區人士非法進入臺灣地區工作，而與大陸地區人士庚○○（另行
    審結）共同基於使大陸地區人民非法進入臺灣地區之犯意聯絡，約定以由大陸地
    區人士庚○○各提供新臺幣（下同）六萬五千元之代價予甲○○、己○○與乙○○三人，並由庚○○在大陸地區取得大陸地區福建省福州市公證處所出具內容不
    實之親屬關係公證書，佯以證明渠等分別均有外祖孫關係後，庚○○遂以申請與
    其在臺灣地區不知情之妻子池純惠「團聚」名義，於九十一年九月五日持本身先
    前所申辦之「中華民國臺灣地區逐次加簽旅行證」申請前來臺灣，並以池純惠所
    申辦號碼為0000000000號之行動電話為聯絡工具，利誘甲○○、己○○與乙○○三人同意扮演前開使大陸地區人民丁○○、丙○○與戊○○三人非法
    進入臺灣地區之外祖父身分：
（一）甲○○遂於九十一年十月十六日，在臺北縣樹林市○○街四十八之一號住處，
      於庚○○所提供填寫內容不實之「大陸地區人民進入臺灣地區旅行證申請書」
      、「大陸地區人民進入臺灣地區保證書」（內容記載大陸地區人民丁○○欲以
      「探病」其外祖父名義來臺）上簽名蓋章後，交由庚○○連同前開證明文件持
      向內政部警政署入出境管理局申請大陸地區人民丁○○之「中華民國臺灣地區
      旅行證」，經內政部警政署入出境管理局為實質審查後，於九十一年十一月十
      二日核准發證（旅行證號瑪：九一入出字第三三三二二九四八號）。庚○○遂
      持該以丁○○名義所申辦之「中華民國臺灣地區旅行證」，於九十一年十一月
      二十二日返回大陸地區，嗣復於九十一年十二月二十日偕同大陸地區人民丁○○持前開旅行證搭乘同一班機自香港飛抵臺灣。甲○○即以此方式與大陸地區
      人士庚○○共同使大陸地區人民丁○○非法進入臺灣地區。
（二）己○○於九十二年一月二十九日，在臺北縣樹林市○○街一一一號住處，於庚○○所提供填寫內容不實之「大陸地區人民進入臺灣地區旅行證申請書」、「
      大陸地區人民進入臺灣地區保證書」（內容記載大陸地區人民丙○○欲以「探
      病」其外祖父名義來臺）上簽名蓋章後，交由庚○○連同前開證明文件持向內
      政部警政署入出境管理局申請大陸地區人民丙○○之「中華民國臺灣地區旅行
      證」，經內政部警政署入出境管理局為實質審查後，於九十二年二月十八日核
      准發證（許可證號瑪：0000000000號）。庚○○遂持該以丙○○名
      義所申辦之「中華民國臺灣地區旅行證」，於九十二年三月二日返回大陸地區
      ，嗣復於九十二年三月二十七日偕同大陸地區人民丙○○持前開旅行證搭乘同
      一班機自香港飛抵臺灣。己○○即以此方式與大陸地區人士庚○○共同使大陸
      地區人民丙○○非法進入臺灣地區。
二、嗣前開大陸地區人民丁○○、丙○○抵臺後，並未與甲○○、己○○同住，經臺
    北縣政府警察局樹林分局山佳派出所警員彭漢威、黃鴻輝前往進行對保查核時，
    發覺有異，始循線查悉上情。
三、案經臺北縣政府警察局樹林分局報請臺灣板橋地方法院檢察署檢察官偵查起訴，
    因甲○○、己○○二人於本院準備程序中就被訴事實均為有罪之陳述，嗣經本院
    合議庭裁定以簡式審判程序審理。
    理  由
一、按本件被告甲○○、己○○二人所犯均係死刑、無期徒刑、最輕本刑為三年以上
    有期徒刑以外之罪，被告二人於準備程序中就前揭被訴事實均為有罪之陳述，經
    本院告知簡式審判程序之旨，並聽取公訴人與被告二人之意見後，認無不得或不
    宜依簡式審判程序審理之情形，爰依刑事訴訟法第二百七十三條之一第一項之規
    定，以裁定由受命法官獨任進行簡式審判程序審理，合先敘明。
二、訊據被告甲○○、己○○二人對於右揭犯罪事實均坦承不諱，核與證人池純惠於
    警詢時證述情節相符，並有大陸地區福建省福州市公證處所出具之親屬關係證明
    書影本一份、大陸地區人民進入臺灣地區旅行證申請書影本一份、大陸地區人民
    進入臺灣地區保證書影本二份、中華民國臺灣地區旅行證資料影本二份、中華民
    國臺灣地區逐次加簽旅行證影本一份、國人入出境端末查詢報表一紙、內政部警
    政署入出境管理局九十三年三月二日境信冉字第０九三一０五一八四五０號函檢
    附之出入境查詢資料一份、申請人為同案被告庚○○之妻池純惠所申請之行動電
    話基本資料影本一紙、同案被告庚○○所出具之便條紙二十一張、臺北縣政府警
    察局樹林分局山佳派出所警員彭漢威及黃鴻輝所出具之職務報告二紙等資料附卷
    足稽。被告甲○○、己○○二人前開自白核與事實相符。本件事證明確，被告二
    人犯行堪以認定，應依法論科。
三、按大陸地區人民非經主管機關許可，不得進入臺灣地區，臺灣地區與大陸地區人
    民關係條例第十條第一項定有明文。被告甲○○、己○○二人分別與同案被告庚○○基於犯意聯絡，以徒具外觀合法形式之不實親屬關係，使大陸地區人民丁○○、丙○○佯以親屬探病名義進入臺灣地區，規避我國對大陸地區人民進入臺灣
    地區之管制，仍屬非法入境。核被告甲○○、己○○二人所為，均係違反臺灣地
    區與大陸地區人民關係條例第十五條第一款之規定，均應依同條例第七十九條第
    一項之罪處斷。被告甲○○、己○○二人分別與同案被告庚○○彼此間，就前開
    犯行有犯意聯絡及行為分擔，均為共同正犯。被告甲○○係民國九年二月十三日
    出生，有法務部戶役政連結作業系統查詢資料一紙在卷可參，其於行為時係滿八
    十歲之人，爰依刑法第十八條第三項之規定減輕其刑。被告二人行為後，臺灣地
    區與大陸地區人民關係條例第七十九條第一項之規定已於九十二年十月二十九日
    修正公布，自九十二年十二月三十一日施行，其法定刑由「五年以下有期徒刑、
    拘役或科或併科新臺幣五十萬元以下罰金」提高至「一年以上七年以下有期徒刑
    ，得併科新臺幣一百萬元以下罰金」，比較新舊法適用結果，以舊法之規定對被
    告較為有利，依刑法第二條第一項但書之規定，自應適用較有利於被告之舊法論
    處。爰審酌被告二人年事已高，均無前科，素行尚佳，及其犯罪之動機、目的、
    手段，對於違反我國規範大陸地區人民進入臺灣地區管制措施所生之危害及其影
    響，犯後已坦承犯行、態度良好等一切情狀，分別量處如主文所示之刑，並均諭
    知易科罰金之折算標準。又被告甲○○、己○○二人前均未曾受有期徒刑以上刑
    之宣告，此有臺灣高等法院被告全國前案紀錄表二份在卷可查，渠二人因一時貪
    念失慮，偶罹刑典，經此偵審程序並科刑之宣告後，當知所警惕，信無再犯之虞
    ，本院認前開對被告二人所宣告之刑均以暫不執行為當，爰均併予宣告緩刑二年
    ，用啟自新。
四、末按，刑法第二百十四條所謂使公務員登載不實事項於公文書罪，須一經他人之
    聲明或申報，公務員即有登載之義務，並依其所為之聲明或申報而為登載，而屬
    不實事項者，始足構成，若其所為聲明或申報，公務員尚須為實質之審查，以判
    斷其真實與否，始得為一定之記載者，即非本罪所稱之使公務員登載不實，最高
    法院七十三年度臺上字第一七一０號判例足資參照。查入境管理事涉國家安全，
    入出境管理機關對外國人或大陸地區人民所提之入境申請本有實質審查權，並非
    僅為形式審查，是茍發現入境申請之事實並非真實，自得予以駁回，由是觀之，
    縱然申請人申請有虛偽不實之事項，主管機關自應本其職權而為實質審查，本件
    被告甲○○、己○○二人分別與同案被告庚○○共同以徒具外觀合法形式之不實
    親屬關係，使大陸地區人民丁○○、丙○○佯以親屬探病名義非法進入臺灣地區
    ，惟因並非該大陸地區人民一經申請即能獲得入境許可，而須經主管機關內政部
    警政署入出境管理局為實質審查，則被告二人之行為即與刑法第二百十四條規定
    使公務員登載不實公文書罪之情形，尚屬有間；又參諸卷附二紙「大陸地區人民
    進入臺灣地區保證書」影本上之「對保或證明機關（構）簽註意見欄」內，係分
    別記載：「二、經詢保證人甲○○稱：渠與被保人丁○○係爺孫關係，願意完全
    負起保證人責任」及「二、經詢保證人己○○稱：渠與被保人丙○○係外孫關係
    ，願意完全負起保證人責任」等語，此一文句核其性質，乃被告甲○○、己○○
    二人告知警員其願保證渠等分別與丁○○、丙○○二人間有外祖孫關係之私人意
    思表示之轉載紀錄，而不具公務員職務上作成公文書之性質，矧所謂「簽註意見
    欄」，係供審查機關審查後表示相關事項是否符合規定意見之欄位，而非就人民
    某項事實之聲明或申報予以登載之欄位。是此部分「對保或證明機關（構）簽註
    意見欄」上之記載，應與刑法第二百十四條規定之使公務員登載不實公文書罪之
    要件，亦不相符。綜上，被告二人前開所為，自不另構成刑法第二百十四條之使
    公務員登載不實公文書罪，附此敘明。
據上論斷，依刑事訴訟法第二百七十三條之一第一項、第二百九十九條第一項前段，
臺灣地區與大陸地區人民關係條例第十五條第一款、第七十九條第一項，刑法第二條
第一項但書、第十一條前段、第二十八條、第四十一條第一項前段、第七十四條第一
款，罰金罰鍰提高標準條例第二條，判決如主文。
本案經檢察官高智美提起公訴、檢察官陳銘祥到庭執行職務。
中      華      民      國    九  十  三     年     三    月      八    日
                                  臺灣板橋地方法院刑事第二庭
                                      法      官  高  奕  驤
右正本證明與原本無異。
如不服本判決，得自收受送達之日起十日內，向本院提起上訴。
                                      書  記  官  廖  舜  宜
中      華      民      國    九  十  三     年     三    月      八    日
附錄本案論罪科刑法條全文：
臺灣地區與大陸地區人民關係條例第十五條
下列行為不得為之：
一  使大陸地區人民非法進入臺灣地區。
二  明知臺灣地區人民未經許可，而招攬使之進入大陸地區。
三  使大陸地區人民在臺灣地區從事未經許可或與許可目的不符之活動。
四  僱用或留用大陸地區人民在臺灣地區從事未經許可或與許可範圍不符
    之工作。
五  居間介紹他人為前款之行為。
臺灣地區與大陸地區人民關係條例第七十九條
違反第十五條第一款規定者，處一年以上七年以下有期徒刑，得併科新臺
幣一百萬元以下罰金。
意圖營利而犯前項之罪者，處三年以上十年以下有期徒刑，得併科新臺幣
五百萬元以下罰金。
前二項之首謀者，處五年以上有期徒刑，得併科新臺幣一千萬元以下罰金
。
前三項之未遂犯罰之。
中華民國船舶、航空器或其他運輸工具所有人、營運人或船長、機長、其
他運輸工具駕駛人違反第十五條第一款規定者，主管機關得處該中華民國
船舶、航空器或其他運輸工具一定期間之停航，或廢止其有關證照，並得
停止或廢止該船長、機長或駕駛人之職業證照或資格。
中華民國船舶、航空器或其他運輸工具所有人，有第一項至第四項之行為
或因其故意、重大過失致使第三人以其船舶、航空器或其他運輸工具從事
第一項至第四項之行為，且該行為係以運送大陸地區人民非法進入臺灣地
區為主要目的者，主管機關得沒入該船舶、航空器或其他運輸工具。所有
人明知該船舶、航空器或其他運輸工具得沒入，為規避沒入之裁處而取得
所有權者，亦同。
前項情形，如該船舶、航空器或其他運輸工具無相關主管機關得予沒入時
，得由查獲機關沒入之。
